臺灣臺中地方法院刑事判決　　　　　　 100年度易字第1024號
公　訴　人　臺灣臺中地方法院檢察署檢察官
被　　　告　林祺景
　　　　　　楊慶詮
上列被告等因妨害婚姻案件，經檢察官提起公訴（99年度偵字第
14554號），本院判決如下：
    主    文
林祺景有配偶而與人通姦，處有期徒刑參月，如易科罰金，以新
臺幣壹仟元折算壹日。
楊慶詮與有配偶之人相姦，處有期徒刑參月，如易科罰金，以新
臺幣壹仟元折算壹日。
    犯罪事實
一、林祺景原係范宏明之妻，為有配偶之人（2人已於民國99年4
    月22日離婚）。楊慶詮（起訴書誤繕為楊慶銓）明知林祺景
    係有配偶之人，林祺景竟基於通姦之犯意，楊慶詮竟基於相
    姦之犯意，2人於98年11月27日中午12時許至14時許間之某
    時，在臺中縣清水鎮（現已改制為臺中市清水區○○○路
    417號「月桂冠汽車旅館」203室內，為性交行為1次。嗣於
    同日14時許，經警會同范宏明及該汽車旅館經理，於現場實
    施臨檢時查獲，並於該室之浴室垃圾桶內扣得使用過之衛生
    紙1團。
二、案經范宏明訴由臺中縣警察局（現已改制為臺中市政府警察
    局）清水分局報告臺灣臺中地方法院檢察署檢察官偵查起訴
    。
    理    由
一、證據能力：按被告以外之人（包括證人、鑑定人、告訴人、
    被害人及共同被告等）於審判外之陳述雖不符刑事訴訟法第
    159條之1至之4等4條之規定，而經當事人於審判程序同意作
    為證據，法院審酌該言詞陳述或書面陳述作成時之情況，認
    為適當者，亦得為證據；當事人、代理人或辯護人於法院調
    查證據時，知有刑事訴訟法第159條第1項不得為證據之情形
    ，而未於言詞辯論終結前聲明異議者，視為有前項之同意，
    同法第159條之5定有明文。查以下本判決引用之證人於審判
    外之言詞或書面陳述，性質上雖屬傳聞證據，惟公訴人及被
    告於本院審理時均不爭執其證據能力，且經本院審理時予以
    提示並告以要旨，經公訴人及被告表示意見，均未於言詞辯
    論終結前聲明異議，本院審認上開證據作成時之情況，應無
    違法取證或不當情事，與本案待證事實間復具有相當之關聯
    性，以之作為證據應屬適當，依刑事訴訟法第159條之5規定
    ，自有證據能力。
二、訊據被告林祺景、楊慶詮固坦承：伊等確曾於98年11月27日
    中午12時許，進入臺中縣清水鎮○○路417號之「月桂冠汽
    車旅館」203室而遭警方會同告訴人范宏明查獲之事實，惟
    矢口否認有何通姦、相姦之犯行，被告林祺景辯稱：伊當日
    沒有跟被告楊慶詮發生性交行為，伊承認於98年11月27日大
    概快中午12時左右，與被告楊慶詮一起到該汽車旅館房間內
    ，伊在房間內與被告楊慶詮聊天，伊有同意與被告楊慶詮一
    起進去汽車旅館；被告楊慶詮則辯稱：伊當日沒有與被告林
    祺景發生性交行為，當天是伊提議去汽車旅館的，因為伊曾
    經肛門管開刀，上完廁所需要用水沖，伊知道被告林祺景
    是告訴人的太太，伊當時是因為內急的關係，當時也沒有想
    那麼多云云。然查：
(一)、被告林祺景於88年12月5日與告訴人范宏明結婚，於88年12
    月21日登記，本件犯罪事實欄所示之行為時，被告林祺景與
    告訴人范宏明仍於婚姻關係存續中，此並為被告楊慶詮所明
    知，業為被告二人始終未爭執，並有卷附之全戶戶籍資料查
    詢結果附卷可參，是被告楊慶詮知悉被告林祺景為有配偶之
    人乙節，應甚明確。
(二)、按認定犯罪事實所憑之證據，並不以直接證據為限，即綜合
    各種間接證據，本於推理作用，為其認定犯罪事實之基礎，
    仍非法所不許，最高法院27年滬上字第64號判例可資參照。
    又男女間之性行為，原屬隱密私諱之事，除行為人外，外人
    本不易查知；惟尚非不得依其他相關之直接、間接證據及情
    況證據，佐以一般社會生活之經驗法則及論理法則認定之，
    並非唯有抓姦在床、性器官結合或DNA等直接證據始得證明
    。是以通姦、相姦罪之犯罪型態，因其隱密之特性，迨難於
    犯罪之進行中當場查獲，是認通、相姦罪之事實依據，本應
    綜合全部卷證，於依一般社會經驗足認行為人確已有通、相
    姦罪行為時，其罪證即屬明確。被告二人雖以前開言詞置辯
    ，惟查：
１、證人即本件查獲員警許民佳於偵查中證稱：當天警方接獲報
    案，到達月桂冠汽車旅館時，報案人（即告訴人）就在房門
    口等警方，要警方陪同進去。伊先敲門，大約敲了2、3分鐘
    ，被告2人還沒開門，伊就請月桂冠汽車旅館的人開門，在
    月桂冠汽車旅館的人開門前，被告楊慶詮就先開門了。開門
    之後，伊看到被告楊慶詮在梳妝臺前面，有穿汗衫，下半身
    著長褲。被告林祺景在廁所裡面，站在淋浴間那裡，伊進去
    的時候，她就衣衫不整走出來，當時她的上半身衣服凌亂沒
    有扣好，被告林祺景看警方來之後，就從廁所走出來，坐在
    梳妝臺旁邊，當時被告2人都沒有說話。扣案的體毛是在床
    上扣得，衛生紙是在廁所裡面的垃圾桶扣得等語（見偵查卷
    第16、17頁）。
２、證人即告訴人范宏明於偵查中證稱：伊公司車上有裝設GPS
    ，發現車子在汽車旅館，伊先聯絡警察，會同到場，請警方
    到門房查詢這部車子在哪間房間，並請警方會同旅館工作人
    員開鐵門，敲房門，警方表示臨檢，但敲門敲了5、6分鐘以
    上，被告2人拒不開門。後來警方要用鑰匙開門時，被告2人
    才開門，開門後，發現男方著汗衫、長褲前來開門，女方躲
    在廁所裡，衣衫不整，就是衣服很匆忙穿上，衣服不整齊，
    頭髮蓬鬆凌亂，浴室也有使用過的痕跡，地板是濕的。伊發
    現車子在汽車旅館時，伊有打電話去確認被告2人的背景聲
    音，應該是在浴室接的，後來有陸續打第二通沒接，第三通
    被告林祺景是氣喘吁吁的聲音。當時伊打電話時，是在路上
    。被告2人是在12時10分許進入汽車旅館。伊與警方在13時4
    0幾分到現場等語（見偵查卷第9、10頁）。則依證人許名佳
    、范宏明前開證述，本件被告林祺景、楊慶詮為警查獲當時
    所處之汽車旅館房間內廁所之垃圾桶內發現沾有精液之衛生
    紙，浴室地板潮濕，有使用過之痕跡，被告楊慶詮當時上身
    著內衣背心，被告林祺景於警方進入屋內時，甫自浴室走出
    ，當時上衣之衣釦並未扣好，有現場照片4張在卷可參（見
    警卷第14、15頁），被告二人均值盛年，且皆有相當之智識
    程度，被告林祺景係有配偶之人，被告楊慶詮明知上情，兩
    人縱屬友人，對於男女交往應謹守之分際當知之甚明，孤男
    寡女共處一室，其瓜田李下之情，不言可喻，詎被告二人竟
    仍不避嫌諱共居一室，而相偕進入隱蔽之汽車旅館房間內獨
    處，實與一般社會常情有違。
(三)、又查獲本案員警於上開時間，在上揭汽車旅館房間內扣得衛
    生紙1團乙節，為被告2人所不爭執，該衛生紙經鑑定結論認
    ：本案編號02衛生紙團（採樣標示00000000處）精液斑跡精
    子細胞層、編號03衛生紙團（採樣標示00000000處）精液斑
    跡精子細胞層與上皮細胞層主要型別、編號04衛生紙團（採
    樣標示00000000處）精液斑跡精子細胞層（以上證物均採自
    臺中縣清水鎮○○路471號月桂冠汽車旅館203號房廁所垃圾
    桶內）檢出同一男性DNA-STR型別，與涉嫌人楊慶詮DNA型別
    相符，該15組型別在臺灣地區中國人分布機率預估為1.27X1
    0之負21次方。本案編號02衛生紙團（採樣標示000 00000處
    ）精液斑跡上皮細胞層、編號04衛生紙團（採樣標示000000
    00處）精液斑跡上皮細胞層（以上證物均採自臺中縣清水鎮
    ○○路471號月桂冠汽車旅館203號房廁所垃圾桶內）檢出同
    一女性DNA-STR型別，與涉嫌人林祺景DNA型別相符，該型別
    在臺灣地區中國人分布機率預估為3.32X10之負20次方，有
    內政部警政署刑事警察局99年12月3日刑醫字第0990140245
    號鑑定書影本乙份在卷可參（見偵查卷第38、39頁），則該
    團衛生紙上同一斑跡處，既有被告林祺景之上皮細胞，亦有
    被告楊慶詮之精子細胞，顯見被告二人確有為性交行為無訛
    。是被告二人上開所辯，顯無足採信。此外，並有員警職務
    報告乙份在卷可參。是本件事證明確，被告二人犯行洵堪認
    定，應予依法論科。
三、核被告林祺景所為，係犯刑法第239條前段之通姦罪；被告
    楊慶詮所為，係犯同條後段之相姦罪。爰審酌被告二人為個
    人私慾，而為前開通姦、相姦行為，造成告訴人家庭重大傷
    害，至今尚未與告訴人達成和解，被告二人犯罪後仍矢口否
    認犯行，態度非佳等一切情狀，各量處如主文所示之刑，並
    均諭知易科罰金之折算標準，以示懲儆。又扣案之衛生紙1
    團，應係被告等於通姦、相姦行為完成後擦拭所使用之物；
    扣案之體毛1根未送鑑定，無法知悉係何人所有，且無積極
    證據足以證明該等衛生紙團、體毛係被告等所有，供其等犯
    本件通、相姦罪所用或所得之物品，爰不併為沒收之宣告，
    附此敘明。
據上論斷，應依刑事訴訟法第299條第1項前段，刑法第239條前
段、後段、第41條第1項前段，判決如主文。
中    華    民    國   100    年     5    月    13    日
                        臺灣臺中地方法院刑事第十三庭
                            法  官  劉麗瑛
以上正本證明與原本無異。
如不服本判決應於收受判決後10日內向本院提出上訴書狀，並應
敘述具體理由；其未敘述上訴理由者，應於上訴期間屆滿後20日
內向本院補提理由書（均須按他造當事人之人數附繕本）「切勿
逕送上級法院」。
                            書記官  王玟
中    華    民    國   100    年     5    月    13    日

附錄論罪科刑法條
中華民國刑法第239條
有配偶而與人通姦者，處1年以下有期徒刑。其相姦者亦同。